【裁判字號】    97,重訴,51
【裁判日期】    971001
【裁判案由】    違反銀行法等
【裁判全文】
臺灣高雄地方法院刑事裁定              97年度重訴字第51號
被      告  甲○○
                    （
選任辯護人  洪士宏律師
            林易玫律師
            陳明暉律師
上列被告因違反銀行法等案件，聲請聲請具保停止羈押，及本院
依職權裁定如下：
    主  文
甲○○自民國玖拾柒年拾月拾壹日起延長羈押貳月。
具保停止羈押之聲請駁回。
    理  由
一、查被告甲○○因違反銀行法等案件，前經本院認為所犯罪嫌
    重大，且違反銀行法第125 條第1 項後段部分係最輕本刑有
    期徒刑5 年以上之罪；詐欺取財罪部分因被害人數眾多，有
    再犯之虞，並有羈押之必要，依刑事訴訟法第101 條第1 項
    第3 款、第101 條之1 第1 項第7 款規定，自民國97年7 月
    11日起執行羈押在案。
二、被告聲明意旨略以：(一)被告並無再犯之虞：本院羈押所認定
    被告「很可能」再犯罪之依據，並無具體事由；不應以「被
    告以公司經營型態犯罪」，即認其本質上有反覆實施之虞；
    本件被害人數雖然眾多，惟被告之公司於案發後，除提供超
    額之安泰紀念墓園永久使用權狀作為擔保外，已陸續與高達
    80餘人達成和解，其他人亦在尋求和解中；被告早在檢警查
    調前自行停止招募投資，足令人信其並無再犯之虞。(二)本件
    並無羈押必要性：縱認被告之詐欺罪嫌重大，惟本件羈押之
    必要性何在，始終未曾交代；所謂羈押之必要性係指「非予
    羈押，顯難進行追訴、審判或執行者」而言，此與本院前經
    駁回具保停止羈押聲請之裁定內，所審酌之「立法政策目的
    與社會金融秩序之維護」、「本件所造成之危害、眾多資金
    去向不明」等犯罪構成要件或科刑輕重之衡量事由等，係屬
    兩事；本案顯然欠缺具體事由足認「若不將被告羈押，即無
    法保全對被告之追訴、審判或執行之目的。」。(三)請再審酌
    下列事證，准許被告具保停止羈押：被告對於起訴事實均不
    否認，僅爭執是否符合犯罪構成要件之判斷，本件並無須保
    全證據或訴訟程序無法順利進行等情況；本件被害人數129
    人中，僅有8 人提出告訴，116 人明確表示不提告訴，更不
    乏期盼被告仍儘快獲得交保者；縱然僅有少數人提告，被告
    仍積極與80餘名被害人達成和解；被告早已停止招募投資；
    被告犯後態度良好，其收受投資後，所發放於投資人之紅利
    或利息、贖回本金、借款等金額，已達138,803,445 元。為
    此，請求准予具保停止羈押等語。
三、按被告經法官訊問後，認為犯罪嫌疑重大，而有左列情形之
    一，非予羈押，顯難進行追訴、審判或執行者，得羈押之︰
    一、逃亡或有事實足認為有逃亡之虞者。二、有事實足認為
    有湮滅、偽造、變造證據或勾串共犯或證人之虞者。三、所
    犯為死刑、無期徒刑或最輕本刑為5 年以上有期徒刑之罪者
    ，刑事訴訟法第101 條第1 項定有明文。而關於羈押與否之
    審查，其目的僅在判斷有無實施羈押強制處分之必要，並非
    認定被告有無犯罪之實體審判程序，故關於羈押之要件，無
    須經嚴格證明，以經釋明得以自由證明為已足；至於被告是
    否成立犯罪，乃本案實體上應予判斷之問題。再者，有無羈
    押被告之必要，係屬為保全被告使訴訟程序得以順利進行，
    或為保全證據或為保全對被告刑罰之執行目的，而對被告實
    施人身強制處分權；依刑事訴訟法第101 條之1 規定而羈押
    者，更以防範被告再犯，具預防性目的，故審酌被告有無羈
    押必要，除被告犯罪嫌疑已屬重大外，自當基於訴訟進行程
    度、犯罪性質、犯罪實際情狀及其他一切情事，審慎斟酌有
    無上開保全或預防目的，依職權妥適裁量，俾能兼顧國家刑
    事追訴、刑罰權之順暢執行及人權保障（臺灣高等法院94年
    抗第282 號裁定意旨參照）。是對於羈押處分之判斷，須以
    被告之行為犯罪嫌疑重大、符合法定羈押事由等要件為前提
    ，再由法院審酌是否具羈押之必要性，此項必要性之審酌係
    屬法院之裁量範圍，法院須就尚未進行之程序保全或避免犯
    罪結果擴大或再度發生等不確定之未來綜合判斷，是法院為
    裁量時，所審酌之依據，非必以具體事由為限，舉凡抽象之
    犯罪本質、犯罪實際情狀、被害結果減少或擴大之可能、社
    會觀感與期待、被告逃匿之可能等一切具體或抽象情狀（部
    分事由同時也可能係量刑之參考），均須逐一審酌，並衡諸
    被告之人權保障，依比例原則加以權衡，方能在公共利益與
    被告人權間，取得最佳平衡狀態。
四、經查：
  (一)被告及辯護人對於本件羈押所應具備之犯罪嫌疑重大、法定
    羈押事由等要件，均不爭執，僅爭執是否具有羈押之必要性
    ，合先敘明。
  (二)本院就本件被告羈押判斷所審酌之必要性，前經以裁定敘明
    「本件被告以公司經營型態所犯詐欺取財罪嫌，其本質上即
    有反覆實施之虞，本院認被害人數眾多，僅係審酌本件行為
    之具體實際狀況，且刑事訴訟法第101 條之1 第1 項之立法
    即有保全或預防犯罪之目的…」、「參諸立法機關鑒於非銀
    行違法吸金，除侵害人民財產法益外，並對於社會秩序之安
    定妨礙甚鉅，且行為人犯罪所得愈高，對金融秩序之危害通
    常愈大。…是本院以被告具有羈押之事由外，並衡酌立法政
    策目的與社會金融秩序之維護，及本件所造成之危害，眾多
    資金去向亦不明等情，認被告仍有羈押之必要。」等予以羈
    押所依據之必要性理由，而被告聲請意旨所請求審酌准許具
    保停止羈押之事由（如前二(三)所述），並無新事實、證據（
    亦均屬犯後態度等量刑輕重之參考），且均經本院審酌於前
    。又被告公司與多名被害人簽訂和解書，有共同被告乙○○
    提出之72名被害人和解書在卷可稽，依和解書之內容所示，
    被害人雖均表示不予追究被告之民、刑事責任，惟該等被害
    人之態度與偵查中並無不同，實非新發生之事實，且本件相
    關投資人所在乎者，係被告有無返還所收受資金，或將海外
    流向不明之資金匯回國內，然均未見被告有何具體作為，併
    予敘明。
  (三)綜上，本院前認被告犯罪嫌疑重大，具法定原因，且有羈押
    之必要，此項情形，依然存在，不能因具保而使之消滅，被
    告聲請具保停止羈押，自難准許，應予駁回。
五、復本院以被告之羈押期間，即將屆滿，上開羈押原因仍然存
    在，認有繼續羈押之必要，應自97年10月11日起，再延長羈
    押2 月。
六、依刑事訴訟法第220 條、第108 條第1 項、第2 項，裁定如
    主文。
中    華    民    國    97    年    10     月    1    日
              刑事第二庭  審判長法  官  簡志瑩
                                法  官  王參和
                                法  官  呂明燕
以上正本證明與原本無異。
如不服本裁定，應於送達後5日內，向本院提出抗告狀。
中    華    民    國    97    年    10     月    1    日
                                書記官  陳瓊芳


司法院資訊處製作；財團法人民間司法改革基金會備份。
